臺灣高等法院高雄分院刑事裁定　　　　100年度交抗字第109號
抗　告　人
即受處分人　吳信輝
上列抗告人因違反道路交通管理處罰條例聲明異議案件，不服臺
灣高雄地方法院中華民國100 年3 月31日裁定（100 年度交聲字
第193 號；原處分案號：高雄市政府交通局高市交裁字第80-B00
000000號），提起抗告，本院裁定如下：
    主  文
抗告駁回。
    理  由
一、抗告意旨略以：抗告人即受處分人吳信輝並未闖紅燈，且拒
    絕在舉發通知單上簽名。當時賴警員（按指取締員警賴建銘
    警員）向受處分人要求借看國民身分證，未經受處分人同意
    就將受處分人之資料填在舉發通知單上，並再要求受處分人
    簽名，受處分人拒絕簽名，員警就自己填上，而偽造簽名，
    賴警員應成立刑法第220 條之偽造私文書罪云云。
二、原裁定略以：按汽車駕駛人，行經有燈光號誌管制之交岔路
    口闖紅燈者，處1,800 元以上5,400 元以下罰鍰，並記違規
    點數3 點，道路交通管理處罰條例第53條第1 項、第63條第
    1 項第3 款分別定有明文，經查：(一)受處分人於民國（下同
    ）99年12月7 日中午12時28分許，騎乘車號JTV-409 號重型
    機車，沿高雄市○○○路北向南車道行駛，於行經忠孝一路
    、大同一路路口時，未為停等即逕行穿越該路口直行進入忠
    孝一路，適遇執行巡邏勤務之高雄市政府警察局員警在場目
    擊，予以攔停，並以受處分人闖越該路口號誌紅燈為由，當
    場予以掣單舉發，嗣經原處分機關依道路交通管理處罰條例
    第53條第1 項、第63條第1 項規定，裁處罰鍰1,800 元及記
    違規點數3 點處分等情，業為受處分人所不爭執，並有卷附
    舉發通知單、裁決書可憑，故此部分事實，當可認定。(二)按
    交通警員製單舉發違反道路交通處罰條例所列之違規事實，
    本質上係公務員依法執行職務之行為，如有枉法構陷或為不
    實記載之行為，則需負擔嚴厲刑事責任，國家並以此擔保公
    務員能忠實執行職務，故其所為當可被推定為真正；反之，
    若謂公務員一切行政行為均須預留證據以證其實，則國家行
    政勢必窒礙難行，效率不彰，當非適論，此本為其行政之特
    徵。再者，考量交通違規行為又多屬迅速、稍縱即逝及不可
    回復等特性，舉發機關或原處分機關若能提出更多之法定證
    據方法，例如人證、書證、物證等證據資料以供司法審查之
    交通法庭加以判斷該交通違規行為之存否，自屬允當。惟若
    因前揭交通違規行為特性而無法提供更多相關之書證、物證
    時，則舉發員警於司法審查之訴訟程序上立於證人之地位而
    證述其當時親身目擊及見聞之交通違規行為經過，亦屬於法
    定證據方法之人證證述，並不以提出採證照片為唯一之證據
    方法，且立法者亦未明文限制或排除「舉發警員目睹、耳聞
    」之證據能力，或其證述內容對於違規事實之證明力。此觀
    立法者再以明文立法方式容認執行交通稽查之員警「當場舉
    發」，暨「當場舉發」俱乏相類於「逕行舉發」之採證限制
    （例如，必須以「科學儀器照相採證」等）自明（道路交通
    管理處罰條例第7 條、第7 條之2 規定參照）。是以，取締
    員警就交通違規事實之親身經歷見聞，當亦足可據為此類交
    通事件違規事實之證據。本件受處分人雖辯稱：伊當時並無
    闖越紅燈之違規行為發生云云，然受處分人於上開時、地違
    規闖路口紅燈進入忠孝一路一節，業據證人即高雄市政府警
    察局新興分局員警賴建銘於原審到庭結證證稱：本件交通違
    規事件是由我所舉發，當天我與同事分別騎乘機車在忠孝一
    路南向北車道接近大同一路路口車道上停等紅燈，我停等紅
    燈的位置並無任何視線上的障礙阻隔，所以可以很清楚的看
    見路口的交通號誌及車輛行進情形，我看到受處分人騎乘於
    對向車道上靠近路口時東張西望後，隨即闖越該路口紅燈直
    行，我與同事就一前一後將受處分人攔停，當時攔停地點距
    離該路口約20公尺，受處分人遭攔停後尚向我表示因為他住
    在岡山，不曉得該處的交通號誌，希望我們開單時可以開諸
    如未載安全帽等罰則較輕的罰單等語綦詳，證人賴建銘到庭
    具結後所證上開情節，陳述極為具體、清楚，亦無矛盾或違
    背經驗、論理法則之處，且證人係執行勤務過程中舉發，其
    與受處分人既不相識，又無前隙，當無甘冒涉犯偽證罪之風
    險，蓄意構陷受處分人有交通違規之可能，佐以受處分人供
    承：我於穿越路口前有見到員警在對向車道上，並無任何視
    線上阻隔一節，足見於本件舉發事件發生當時，舉發員警於
    目擊上開違規情事時，與受處分人間並無任何障礙物阻隔，
    應可確實目擊路口交通狀況及違規過程，而可排除證人賴建
    銘於事發當時有誤判之可能性。此外，復無任何證據可證明
    員警有何捏造事實違法取締之不法情事存在，員警本於維護
    交通秩序安全職責所為之取締，當屬合法、正確之舉發。受
    處分人既於原審審理時自承當時亦未注意該路口燈號究竟為
    何，則其空言指稱原處分內容有誤，當非可採。原處分機關
    以受處分人有於上揭時地闖越交岔路口紅燈號誌直行之行為
    存在，並依道路交通管理處罰條例第53條第1 項、第63條第
    1 項規定，裁處罰鍰1,800 元及記違規點數3 點之處分，並
    無違誤，因認受處分人之異議為無理由，而依道路交通管理
    處罰條例第87條第2 項、道路交通事件處理辦法第18條規定
    ，裁定予以駁回。本院經核並無不合。
三、受處分人雖以前詞提起抗告；惟查，經本院審視卷附之舉發
    通知單影本（見原審卷第9 頁），其上「收受通知聯者簽章
    」欄，係記載「拒簽、拒收」，並無任何人之簽名；而「駕
    駛人（行為人）姓名」欄係記載「吳信輝」。是取締員警賴
    建銘並未在「收受通知聯者簽章」欄偽造任何人之署押；至
    於取締員警為辨識違規行為人之人別，於受處分人交出國民
    身分證後，而將受處分人之姓名、性別、出生年月日及身分
    證統一編號填載於舉發通知單上「駕駛人（行為人）姓名」
    欄及相關欄位，於法並無不合，亦無偽造文書可言。本件抗
    告為無理由，應予駁回。
四、據上論結，應依道路交通案件處理辦法第26條，刑事訴訟法
    第412 條，裁定如主文。
中    華    民    國  100     年    6     月    30    日
                  刑事第六庭    審判長法  官  王憲義
                                      法  官  簡志瑩
                                      法  官  邱永貴
以上正本證明與原本無異。
不再得抗告。
中    華    民    國  100     年    6     月    30    日
                                      書記官  盧雅婷